【裁判字號】    94,交聲更,40
【裁判日期】    950428
【裁判案由】    交管條例聲異
【裁判全文】
臺灣板橋地方法院交通事件裁定        94年度交聲更字第40號
原處分機關  交通部公路總局臺北區監理所
異  議  人
即受處分人  乙○○
上列異議人即受處分人因違反道路交通管理處罰條例案件，對於
交通部公路總局台北區監理所民國九十四年六月十三日所為之處
分（原處分案號北監自裁自裁四○─Ｚ00000000號），
聲明異議，本院於民國九十四年八月二十九日以九十四年度交聲
字第一０五五號裁定異議駁回，異議人不服，經臺灣高等法院九
十四年度交抗字第七一一號裁定撤銷原裁定，發回本院，本院更
為裁定如下：
    主  文
異議駁回。
    理  由
一、異議意旨略以：異議人即受處分人乙○○當日從臺北市○○○路跟南京東路交岔路口的公司，欲至臺北市○○街維修車
    子冷氣，但是修車廠修冷氣沒有這麼快，所以異議人就從濱
    江街開回來，未曾行駛至高速公路；途經臺北市○○○路橋
    下靠近臺北市○○○路第一殯儀館旁，警察才在後方以麥克
    風呼叫停車，並要求異議人拿出駕照及行照查驗，警察看了
    之後竟說渠違規行駛路肩，異議人查問有沒有舉發照片，警
    察相應不理，就直接開單，當時異議人覺得跟警察吵沒有用
    ，所以沒有簽收罰單，直接申訴；警察的行車速度應該就可
    以在高速公路上面追到違規行駛的車輛，不用追到臺北市○○○路，為此不服原處分，聲明異議，請求撤銷原處分等語
    。
二、按汽車行駛於高速公路或設站管制之道路，而不遵管制之規
    定者，處汽車駕駛人新臺幣（下同）三千元以上六千元以下
    罰鍰；又汽車行駛高速公路，不得在路肩上行駛，道路交通
    管理處罰條例第三十三條第一項、高速公路交通管制規則第
    九條第一項第二款前段分別定有明文，而依道路交通管理處
    罰條例第六十三條第一項第一款之規定，違反上開規定，除
    依原條款處罰鍰外並予記違規點數一點。
三、經查：
  (一)異議人即受處分人乙○○於民國九十四年四月二十六日下午
    一時五十四分許，駕駛車牌號碼三Ｂ─五四六五號自用小客
    車，行經國道一號北向二十四公里處，因行駛路肩（非開放
    時段）之違規事實，經內政部警政署國道公路警察局第一警
    察隊員警攔停舉發等情，此有內政部警政署國道公路警察局
    舉發之違反道路交通管理事件通知單乙紙在案可稽。異議人
    雖以前揭情詞置辯，惟據證人即舉發員警甲○○於原審調查
    時到庭具結證述：當時我和同事丙○○同乘一臺警車，由丙○○駕駛，當時在高速公路國道一號北上二十四公里處，發
    現前方有一臺車輛違規行駛路肩，是黑色五門鈴木休旅車，
    當時只有一臺車違規，我們上前要攔停的時候，他剛好要下
    建國交流道，因為交流道沒有路肩，所以攔停不便，於是我
    們一路尾隨他下交流道，等他下民權東路口，因為他是停紅
    綠燈的第一臺車，所以不便攔查他，於是我們過了紅綠燈之
    後，才用麥克風請他下車，當時我們尾隨這臺車的時候中間
    沒有其他車輛插進來，而且一路上也沒有看到同型、同款的
    車輛，我在尾隨的過程中沒有記下車號，因為我們一路都是
    尾隨在後面，而且這段路途中，違規車輛的車尾距離警車的
    車頭最遠不會超過三個車身，後來我下車攔查之後，我索閱
    違規人的證件，我告訴他違規的項目、地點，當時異議人一
    直問我有沒有違規照片，我告訴他這是當場攔查，所以沒有
    照片，我就將異議人的證件，拿給丙○○開單，當時證人葉
    一直在車上沒有下車，他開完之後交給我，拿給違規人簽收
    ，違規人當時拒簽，所以以郵寄的方式送達；當時車輛違規
    的情形由我們兩人一起確認，而且一路尾隨不會有開錯單子
    的情形。」等語（參見原審九十四年七月二十七日訊問筆錄
    第二、三頁），核與證人即舉發警員丙○○於原審調查時證
    述之情節大致相符（詳參原審上開訊問筆錄第三頁）。
  (二)又查國道一號北上二十四公里處起行經圓山交流道至建國北
    路與民權東路交叉路口止，兩地之距離經交通部臺灣區○道
    ○○○路局北區工程處（下稱高工局北區工程處）派員調查
    約為一點五公里，需視當地交通壅塞狀況而定，無法評估行
    駛所需時間，惟可參：1.高速公路限速為大型車輛最高時速
    九十公里外，其他車種最高時速一百公里；最低限速均為時
    速六十公里；2.交流道匝道最高限速均為時速四十公里；另
    自圓山交流道出口至建國北路與民權東路交岔路口止，兩地
    之距離經該處派員調查為０點八公里，行駛所需時間無法評
    估，參酌上開說明；至於圓山交流道出口往民權東路方向之
    匝道為瀝青混凝土路面，由二車道分岔往民權東路變為一車
    道四點五公尺寬，與地方道路交會後再至民權東路交岔口，
    再與地方道路交會以前並無紅綠燈；又上述路段於高速公路
    上外路肩為三公尺，匝道外路肩則為三至一點八公尺，且該
    路段並無錄影監視系統乙節，此有高工局北區工程處九十四
    年十二月二十九日北工內字第０九四００一五八八四號函暨
    航照圖乙份在卷可參。另查建國高架民權東路匝道出口處至
    建國北路與民權東路口距離約三百四十公尺，且上開路段依
    道路交通安全規則第九十三條第一項第一款規定速限五十公
    里，因路段行駛時間之估算須視當時氣候、車流狀況及路邊
    停車進出交織狀況而定，故無法推估所需時間；且前述路段
    計有建國北路與農安街口、建國北路與建國北路三段二十二
    巷口等二個交岔路口，且前述二個交岔路口均已設置交通號
    誌，另建國北路三段（農安街至民權東路）路寬十四公尺，
    為三車道佈設；以及臺北市○○○○道路民權東路上方設有
    一處路況攝影機，惟該設施主要功能在監視建國快速道路主
    線即時車流狀況，並無錄影存檔功能；另建國北路三段與農
    安街口、與建國北路三段二十二巷口於九十四年四月六日下
    午一十至四時三十分之號誌預設時制均為「簡單二時相」之
    三色運作，惟現場實際情形，無存檔資料等情，亦有台北市
    交通管制工程處九十五年一月十九日北市交工設字第０九五
    三三一五九九００號函及九十五年二月二十四日北市交工設
    字第０九五三三三一三六００號函各乙份在卷可證。
  (三)又查本件異議人遭警察欄停之地點為建國北路與農安街口乙
    節，業據證人丙○○於本院訊問時具結證述明確（詳見本院
    九十五年三月十六日訊問筆錄第八頁），而異議人雖先陳稱
    ：係於建國北路與民權東路口欄停云云，嗣於本院訊問時卻
    陳稱：係於下匝道後過了二個路口才欄停云云，其所述前後
    不一，殊難逕予採信，故以證人丙○○所述為可採，則參酌
    前開函文所示，自違規地點即高速公路北上二十四公里處至
    建國北路與農安街口之距離，約一點多公里，不到一點五公
    里遠。
  (四)復證人丙○○到庭具結證述：我們當時在巡邏，在高速公路
    三十四公里處開始往北巡邏；我們在北上三十公里處有停下
    來簽巡邏表；我們是在北上二十四公里發現車輛行駛在路肩
    ，沿路都行駛在路肩，我們大約距離違規車輛大約有一百公
    尺左右，本來我們是在外側車道行駛，看到違規情形後就切
    到路肩行駛，因為要追違規車輛；在追的過程中，沒有其他
    車輛插入路肩擋住視線，沿途只有該違規車，我們有開警示
    燈，但是沒有響笛，因為有一段距離約五十到一百公尺，是
    我開車，我們行車速度我忘了，對方車速我不清楚；（問：
    為何不在高速公路攔下？）因為我們一直跟著他；高速公路
    北上二十四公里距離圓山交流道、建國高架匝道大約六、七
    百公尺，當時車流量很少，違規車輛是從圓山交流道接建國
    高架，然後下民權東路匝道口；（問：為何下了匝道口，沒
    有馬上攔下？）我們在農安街口就攔停違規車輛，因為下到
    民權東路後，車輛開始回堵，當時違規車輛就在我們前方，
    通了之後我們就在匝道口後第一個紅綠燈用擴音器把他攔下
    ；違規車輛就在我們的前方；違規車輛行駛路肩是從二十四
    公里處開始，違規車輛在建國高架之前就下路肩了；圓山交
    流道接建國高架橋，有一個方向是往松江路，另一個方向是
    往民權東路，往松江路的方向是有一個路肩，所以該函所指
    匝道外路肩是指往松江路方向，問接上建國高架之後，那邊
    都沒有路肩；從圓山交流道接建國高架匝道，有二個車道，
    建國高架橋上有三個車道，沒有路肩；從高速公路二十四公
    里處，違規車輛和我們車距離約五十到一百公尺，無法看清
    車號；回堵時違規車輛在你們前方，可以看清車號，所以我
    們才用擴音器叫他的車號；當時沒有看到其他與本件違規車
    輛同型的車，該車一下匝道就車速很快；我們是在匝道回堵
    時，就用擴音器叫過，我們總共叫過二、三次，在下匝道第
    一個紅綠燈口，就把異議人攔下，當時紅綠燈是綠燈；依照
    我們一般習慣，只要看到車型顏色就會攔，車牌要等到靠近
    才會知道；（問：就本案你們在二十四公里，就發現違規車
    ，到下平面道路才攔下，與你們一般取締習慣是否相同？）
    一樣，因為在高速公路上還有一段距離，過了交流道之後就
    沒有路肩了；（問：萬一違規車一直在高速公路行駛到建國
    高架橋沒有下民權東路匝道，你們如何攔？）我們還是會尾
    隨到違規車輛下匝道口才攔下，因為在高架橋沒有路肩，攔
    下的話，會阻礙交通比較危險；車上有帶相機，但依照當時
    違規狀況不行拍照，因為距離短，一、二公里距離太短；我
    們是傻瓜相機，行進間的狀況會沒有辦法拍清楚等語明確（
    詳見本院九十五年三月十六日訊問筆錄第四至九頁），且核
    與前揭函文所示情形相符，則員警於發現異議人違規後，既
    已在後追趕，該違規車輛並未離開渠等視線範圍內，且至欄
    停地點，途經交流道出口、並銜接市區○○○○○道出口及
    路口紅綠燈等情，期間之距離甚短，且沿途除高速高路上有
    路肩外，其餘路段並無路肩之情事，此均造成員警不易立即
    欄停違規車輛，則殊難逕以員警未立即攔停，即謂渠等之取
    締有違常情。
  (五)另異議人陳稱：我是在常欣公司任職，公司地址是在建國北
    路二段三巷十五號九樓；我當日是要去深坑開會；我從公司
    是在下午一點出發，然後我從公司開車到濱江修車廠，修車
    廠在濱江街上，靠近建國北路高架橋下面，是靠近飛機場旁
    邊；我大概是花十分鐘從我公司到修車廠，我待了約十分鐘
    ，因為我汽車冷氣突然壞掉，然後他們說沒有辦法馬上幫我
    修，所以我就把汽車開到深坑去（庭呈名片和修護清單）；
    我是從濱江路往建國北路的方向。我沒有上高速公路，因為
    上高速公路是往南的方向，所以我要回頭往建國北路的方向
    行駛，照理我是不用下來，是因為要去建國北路和南京東路
    接同事，我的同事在該處路口等我，我的同事還沒有接到，
    我就被警察在建國北路與建國北路三段二十二巷紅路燈口被
    警察攔下來，當時還不到農安街口，當時號誌是紅綠燈，不
    是閃光號誌；我聽到警察用廣播說我的車號叫我靠邊停下，
    我當時沒有看到警車，我是過了該路口的紅綠燈後停下來的
    ；當天車流量很順，沒有塞車；修車廠在濱江路靠近匝道，
    在北上要下來的地方，就在二五六巷還要再往前，圖上看不
    到，我行駛方向，我完全沒有上高速公路。我都是走平面道
    路（後改稱上建國高架，從建國高架接到建國北路、民權東
    路匝道下來）；建國高架和高速公路有接到一起，但是我沒
    有辦法上高速公路。我是先穿過提外便道，再穿過二個涵洞
    ，才接上建國高架；我從修車廠到被警察攔下，期間我有停
    了二個紅綠燈，第一個涵洞過去有一個紅綠燈，因為我要右
    轉，所以有停了一個紅綠燈，過了一個涵洞之後，我又停了
    一個紅綠燈，之後才上建國高架橋。但是到被警察攔下的時
    間有多久，我不清楚，從修車廠到我被警察攔下的距離大約
    有一公里的距離等語（詳見本院上開訊問筆錄第一至四頁）
    ，並有名片及修護清單附卷供參。然異議人所陳之行駛路線
    合於實際上之車輛行車方向乙節，業據證人丙○○證述：異
    議人所說的行車方向是可以接到建國高架橋，但我沒有看到
    異議人從濱江街上來等語（詳見上開筆錄第七頁），惟異議
    人所提出之名片及修護清單雖可證其任職公司及修車廠之地
    址，卻未提出渠於當日確係從其所稱之修車廠行駛至建國高
    架橋之證據足供本院參酌。則異議人前揭辯解，殊難逕予採
    信。
  (六)又參酌證人甲○○、丙○○就異議人駕駛上開自用小客車違
    規行駛於路肩之事實均已清楚證述，且證人甲○○、丙○○
    為執行交通勤務之公務員，對記明車型、顏色等可資辨明的
    資料，其觀察程度自較一般人更為專注，何況異議人當時在
    證人甲○○、丙○○面前方不到三個車身之距離，當更無誤
    認之可能。再參以證人甲○○、丙○○與異議人素不相識，
    並無宿怨、仇隙，亦應無甘冒自身觸犯偽證罪之風險而設詞
    誣攀異議人之理，是證人甲○○、丙○○前開證言，誠為平
    允可信。況參酌本件舉發違規之情形係違規車輛行駛於路肩
    ，員警駕車巡邏時發現而在後追趕，已如前述，則並不因證
    人丙○○、甲○○未照相而遽予認定其制單舉發有所違誤。
四、綜上所述，異議人於前開時間、地點駕駛上開自用小客車行
    駛高速公路，在路肩上行駛之違規事實已臻明確，堪以認定
    。是原處分機關以異議人違規事證明確，據以援引道路交通
    管理處罰條例第三十三條第一項、第六十三條第一項第一款
    之規定，裁處異議人罰鍰新臺幣三千，並記違規點數一點，
    於法並無違誤，量處亦稱妥適。本件異議人之異議為無理由
    ，應予駁回。
五、據上論斷，應依道路交通案件處理辦法第十九條，裁定如主
    文。
中    華    民    國    95    年    4     月    28    日
                        交通法庭  法  官  饒金鳳
以上正本證明與原本無異。
如不服本裁定應於送達後五日內向本院提出抗告狀。
                                  書記官  王春森
中    華    民    國    95    年    4     月    28    日


司法院資訊處製作；財團法人民間司法改革基金會備份。
